【裁判字號】    98,抗,122
【裁判日期】    980724
【裁判案由】    拍賣抵押物
【裁判全文】
臺灣臺中地方法院民事裁定               98年度抗字第122號
抗  告  人  乙○○
相  對  人  元大國際資產管理股份有限公司
法定代理人  甲○○
上列抗告人與相對人間因聲請拍賣抵押物事件，抗告人對於中華
民國98年3月30日本院簡易庭98年度司拍字第80號所為之裁定提
起抗告，本院合議庭裁定如下：
    主    文
抗告駁回。
抗告程序費用新台幣壹仟元由抗告人負擔。
    理    由
一、按抵押權人，於債權已屆清償期，而未受清償者，得聲請法
    院拍賣抵押物，就其賣得價金而受清償，民法第873條第1項
    定有明文。復按抵押權經設定登記後，債權人因債務屆期未
    受清償，依民法第873條第1項之規定，即得聲請法院拍賣抵
    押物，如對於此項法律關係有爭執時，亦應由有爭執之人提
    起訴訟，以求解決，不得僅依抗告程序聲明其有爭執，並據
    為廢棄拍賣裁定之理由；又聲請拍賣抵押物，原屬非訟事件
    ，祇須其抵押權已經依法登記，並依登記之清償期業已屆滿
    而未受清償時，法院即應為許可拍賣之裁定，至實際上之清
    償期有無變更，本非所問。倘當事人就此有爭執時，不妨提
    起訴訟以求解決，殊不容依抗告程序聲明不服，最高法院分
    別著有51年台抗字第269號及58年臺抗字第524號判例可資參
    照。
二、本件相對人主張：第三人張有木前於民國93年9月9日以其所
    有如附表所示不動產設定本金最高限額抵押權新台幣（下同
    ）720萬元登記予寶華商業銀行股份有限公司（下稱寶華銀
    行），以擔保張有木積欠寶華銀行過去、現在及將來所負一
    切債務之清償。玆因寶華銀行已將該抵押債權讓與相對人，
    相對人並已依金融機構合併法第15條規定，以公告代債權讓
    與之通知，復已辦妥抵押權移轉登記，且張有木迄今復仍積
    欠借款5,698, 957元及利息、違約金未清償，已喪失期限利
    益，全部債務視為到期。嗣張有木縱已將所有如附表所示不
    動產移轉予抗告人，惟抵押權並不因此而受影響。因依民法
    第873條第1項規定，聲請拍賣抵押物等語。並提出土地及建
    物登記謄本、債權讓與證明書、報紙公告、他項權利證明書
    、抵押權移轉契約書、抵押權設定契約書及債權憑證為證。
    原裁定准許相對人拍賣抵押物之聲請，核無不合。
三、抗告意旨略以：依本件抵押權設定登記之內容所示，其清償
    日期係「依照各個契約約定」，故本件抵押權所擔保之債權
    是否已屆清償期，自應由相對人提出相關之證明文件，殊無
    僅因相對人聲請裁定，即准其請求。又相對人固提出債權憑
    證以為第三人張有木現仍積欠借款5,698,957元，並清償期
    業已屆至之證明。然抗告人前於96年間確與相對人之前手寶
    華銀行達成延期清償之口頭協議，雙方就「清償期」及「金
    額」已口頭約定每月清償9,000元，直至抗告人財務改善，
    有能力清償之時為止，寶華銀行始得要求抗告人一次付清全
    部債務，抗告人並依該口頭協議先行清償全部之利息及違約
    金等相關費用合計42萬元，復自96年9月間起，每月匯款
    9,000元予寶華銀行（實係匯款1萬元，其中1千元以為清償
    張有木之信用貸款之用）。嗣寶華銀行縱將債權讓與相對人
    ，然抗告人與寶華銀行間之協議，對於相對人仍有拘束力。
    是本件抵押權所擔保之債權，其清償日期既已變更，而尚未
    屆清償日，則相對人聲請本件拍賣抵押物，自屬不當，且顯
    無理由，原裁定應予廢棄等情。
四、查聲請拍賣抵押物，係屬非訟事件，祇須其抵押權已經依法
    登記，且債權已屆清償期而未受清償，法院即應為准許拍賣
    之裁定。而據卷存之他項權利證明書及抵押權設定契約書以
    觀，本件最高限額抵押權登記其債權清償日期為「依照各個
    契約約定」，再從抵押權人即相對人所提出之債權憑證為形
    式上之審查，發現本件抵押債權之債務人張有木確積欠本票
    債務屆期仍未清償，則依民法第873條規定，抵押權人即相
    對人即得聲請法院拍賣抵押物。至實際上其債權之清償期是
    否已經當事人另為約定變更，則非所問。縱如抗告人所稱，
    其前曾與相對人之前手寶華銀行成立口頭協議，寶華銀行已
    同意其就本件抵押債務分期清償，抗告人亦依約按期清償
    9,000元等情屬實，抗告人並據此就本件抵押債務之清償期
    是否屆滿有所爭執，然此亦應由有爭執之人即抗告人另行提
    起訴訟，以求解決，並無於聲請拍賣抵押物之抗告程序中為
    此爭執之餘地，並據為其聲請廢棄原拍賣裁定之理由。從而
    ，抗告人提起本件抗告，為無理由，應予駁回。
五、末按非訟事件依法應由關係人負擔費用者，法院裁定命關係
    人負擔時，應一併確定其數額，非訟事件法第24條第1項定
    有明文。爰依法確定本件抗告程序費用額為1,000元，由相
    對人負擔。
六、據上論結，本件抗告為無理由，依非訟事件法第46條、第21
    條第2項、第24條第1項、民事訴訟法第495條之1第1項、第4
    49條第1項、第78條，裁定如主文。
中    華    民    國    98    年    7    月    24    日
                  民事第二庭    審判長法  官  許秀芬
                                      法  官  周靜秀
                                      法  官  吳美蒼
以上正本係照原本作成。
如不服本裁定，僅得於收受本裁定正本送達後10日內，以適用法
規顯有錯誤為理由，向本院提出再抗告狀，（須附繕本一份及繳
納再抗告裁判費新台幣1,000元），經本院許可後始可再抗告，
前項許可以原裁定所涉及法律見解具有原則上重要性者為限。
中    華    民    國    98    年    7    月    24    日
                                書記官


司法院資訊處製作；財團法人民間司法改革基金會備份。
